【裁判字號】    92,易,608
【裁判日期】    920312
【裁判案由】    違反台灣地區與大陸地區人民關係條例
【裁判全文】
臺灣臺中地方法院刑事判決                          九十二年度易字第六八號
    公  訴  人  臺灣臺中地方法院檢察署檢察官
    被      告  甲○○
右列被告因違反台灣地區與大陸地區人民關係條例案件，經檢察官聲請以簡易判決處
刑（九十一年度偵字第二０九二四號），本院臺中簡易庭認不宜以簡易判決處刑，改
依通常程序審理，本院判決如左：
    主  文
甲○○無罪。
    理  由
一、聲請簡易判決處刑意旨略以：被告甲○○明知吳仁建係大陸地區人民，未經申請
    許可不得在臺灣地區工作，竟自民國（下同）九十一年三月一日上午八時起，至
    同年十月八日止，僱用大陸地區人民吳仁建在台中市區，從事其裝潢場所之清潔
    及搬運工作。嗣於九十一年十月八日二十時三十分許，為警會同海巡署嘉義查緝
    隊在台中市○○路○段一０二號循線查獲。因認被告係違反臺灣地區與大陸地區
    人民關係條例第十五條第四款之規定，而犯有同條例第八十三條第一項之罪嫌。
二、按犯罪事實應依證據認定之，無證據不得推定其犯罪事實；又不能證明被告犯罪
    者，應諭知無罪之判決，刑事訴訟法第一百五十四條、第三百零一條第一項分別
    定有明文。又刑事訴訟法上所謂認定犯罪事實之證據，係指足以認定被告確有犯
    罪行為之積極證據而言，該項證據自須適合於被告犯罪事實之認定，始得採為斷
    罪資料；如未能發現相當證據，或證據不足以證明，自不能以推測或擬制之方法
    ，以為裁判之基礎，最高法院二十九年上字第三一０五號、四十年台上字第八十
    六號分別著有判例可資參照。
三、訊據被告甲○○固坦承有僱用吳仁建從事其裝潢場所之清潔及搬運工作之事實，
    惟堅決否認有何犯行，辯稱：伊是刊登報紙徵臨時工，而吳仁建自己來應徵的，
    伊並不知道吳仁建是大陸人士，若知道伊則不會僱用。吳仁建共受僱於伊三次，
    一次是（九十一年）三月，六、七月又來一次，九月來第三次，因為是臨時工，
    所以沒有看身分證的習慣，且只有幾百元亦沒有考慮報稅的問題。而吳仁建會說
    台語，於第二次他來的時候伊覺得吳仁建口音怪怪的，伊就問吳仁建是否為客家
    人，但是吳仁建說他是馬祖人，伊就沒有再問了等語。經查：
１、證人吳仁建於警訊時證稱：我負責清潔及搬運等工作（裝潢木工等零工），甲○
    ○以日計酬，一日八小時八百元僱用我，我是看報紙而應徵的，我沒有告知（甲
    ○○）我是大陸人士，我自稱係馬祖人等語（偵查卷第四頁正、背面），與被告
    所述相符。故聲請簡易判決處刑書雖謂本案被告甲○○坦承犯行，核與吳仁建所
    陳情節相符，而認本件被告犯行堪以認定，惟被告甲○○於警訊、偵訊均堅決供
    稱伊不知道吳仁建是大陸地區人民等語，而證人吳仁建亦證稱如上，均未陳稱被
    告於僱用時知悉吳仁建係大陸地區人民，故公訴人此部分容有誤會。
２、再查，證人吳仁建係於八十八年五月十日與台灣地區人民郭玉秀合法結婚，於八
    十九年八月二十一日合法入境台灣地區探親之大陸地區人民，有其中華民國臺灣
    地區旅行證、戶籍謄本、財團法人海峽交流基金會證明書、中華人民共和國福建
    省福州市公證處公證書（以上均影本）、國人入出境端末查詢報表等附卷可稽，
    故其在台灣地區已生活三年多，而被告亦供稱，吳仁建亦會說台語，只是不太靈
    光等語，此亦經證人即查獲本案之警員乙○○到庭具結證明屬實，則顯然吳仁建
    已融入台灣地區之生活，其言行舉止未顯露係大陸地區人民亦無違常情，則被告
    未懷疑吳仁建是大陸地區人民，亦非無可能，且被告僅是僱用吳仁建為臨時工，
    並非長期僱用，又未提供膳宿，則被告辯稱其不知吳仁建是大陸地區人民，應尚
    堪採信。
３、被告供稱，伊共僱用吳仁建三次，一次是（九十一年）三月，六、七月又來一次
    ，九月來第三次等語，而吳仁建於警訊則供稱，伊從九十一年七月開始在台中市
    工作，沒有固定地點，伊受僱於甲○○負責清潔及搬運等工作，日薪八百元等語
    ，惟吳仁建所稱伊自九十一年七月開始在台中市工作，是否均是受僱於被告，或
    如被告所稱僅是斷斷續續僱用，因吳仁建已被遣送出境（參嘉義縣警察局民雄分
    局刑事案件報告書犯罪事實欄三、所載），自無法加以明確訊問，而證人乙○○
    亦證稱，吳仁建沒有說受僱於甲○○多久等語，惟依吳仁建之工作性質僅是臨時
    工，負責清潔及搬運等工作，且被告是以日薪計酬，故吳仁建應非係自九十一年
    七月開始即每日均受僱於被告無訛，亦即應以被告所稱僅是斷斷續續僱用為可採
    ，從而被告所支付予吳仁建之薪資應非鉅額，故被告未向吳仁建要求交付身分證
    或身分證影本以便報稅，亦無違常情。
４、本件之查獲，係因海巡署查獲大陸偷渡客，而由偷渡客口中得知台中這邊亦有偷
    渡客，而由海巡署嘉義查緝隊會同嘉義縣警察局民雄分局在吳仁建台中市○○路
    ○段一０二號住處前查獲，業據證人乙○○證明屬實，惟吳仁建並非是偷渡客，
    僅是逾期居留之大陸地區人民，已如前述，且本案查獲地點並非是吳仁建之工作
    地點，故本件應係由吳仁建主動供出曾受僱於甲○○，始由警方循線偵辦。惟吳
    仁建亦於警訊中明白供稱：我是看報紙而應徵的，我沒有告知（甲○○）我是大
    陸人士，我自稱係馬祖人等語（偵查卷第四頁正、背面），則吳仁建既願主動供
    出曾受僱於甲○○之事實，其當無於其後再故意迴護被告甲○○而證稱伊沒有告
    知（甲○○）伊是大陸人士，而自稱係馬祖人之必要，故其於警訊之證言應可採
    信。
四、綜上，本件依前開証據尚不得逕認被告有何違反台灣地區與大陸地區人民關係條
    例之犯行。此外，復查無其他積極證據足資認定被告有何公訴人所指之犯行，本
    件不能證明被告犯罪，揆諸前開規定，自應諭知被告無罪之判決。
據上論斷，應依刑事訴訟法第四百五十二條、第三百零一條第一項，判決如主文。
中      華      民      國      九十二    年      三    月      十二    日
                                臺灣臺中地方法院刑事第一庭
                                    法  官  郭  瑞  祥
右正本證明與原本無異。
如不服本判決，應於判決送達後十日內向本院提出上訴狀，上訴於臺灣高等法院臺中
分院( 須附繕本 )。
                                          書記官
中    華    民    國      九十二      年       三      月     十三    日


司法院資訊處製作；財團法人民間司法改革基金會備份。
